臺灣高等法院臺中分院刑事判決
111年度金上訴字第2065號

上  訴  人  
即  被  告  楊承諺



上列上訴人因加重詐欺等案件，不服臺灣臺中地方法院111年度
金訴字第382號中華民國111年6月23日第一審判決（起訴案號：
臺灣臺中地方檢察署110年度偵字第32950號），提起上訴，本院
判決如下：
    主  文
上訴駁回。
    事  實
一、乙○○自民國110年5、6月間某日起，參與「李永傑」、「曹
    家齊」及真實姓名年籍不詳之成年人所屬3人以上，以實施
    詐術為手段，具有持續性、牟利性之有結構性犯罪組織（下
    稱本案詐欺集團，無證據足認有未滿18歲之人參與。乙○○涉
    犯參與犯罪組織罪，業經臺灣南投地方法院110年度訴字第3
    14號判決），提供其申辦之台新銀行帳號00000000000000號
    帳戶（下稱台新銀行帳戶）作為本案詐欺集團收款之用，並
    擔任取款車手。乙○○與本案詐欺集團成員共同意圖為自己不
    法之所有，基於3人以上詐欺取財、一般洗錢之犯意聯絡，
    由本案詐欺集團成員自110年5月31日上午11時許起，接續佯
    以「陳世昌警官」、「王文清科長」、「黃立維檢察官」之
    身分致電予丙○○，佯稱：其名下金融帳戶涉嫌跨國洗錢犯罪
    集團之案件，須將金錢轉移至公證人之帳戶云云，致丙○○陷
    於錯誤，接續於附表所示時間，匯款如附表所示之金額至台
    新銀行帳戶，再由乙○○依本案詐欺集團成員之指示，接續於
    附表所示提款時、地，以臨櫃或金融卡提款之方式，從台新
    銀行帳戶提領如附表所示款項，或於附表所示轉帳時間，將
    附表所示轉帳金額轉入其申辦之台北富邦銀行帳號00000000
    000000號帳戶（下稱富邦銀行帳戶）後，於附表所示提款時
    、地，以臨櫃或金融卡提款之方式，從富邦銀行帳戶提領如
    附表所示款項後，至位於臺中市西屯區凱旋路附近某處，將
    提領款項交付給本案詐欺集團成員，以此方式詐得財物，同
    時製造金流斷點致無從追查，而掩飾、隱匿該詐欺所得之去
    向、所在。嗣丙○○察覺有異並報警處理，經警循線查悉上情
    。
二、案經丙○○訴由彰化縣警察局和美分局報告臺灣臺中地方檢察
    署檢察官偵查起訴。
    理  由
一、認定犯罪事實所憑之證據及理由
　　上揭犯罪事實業據上訴人即被告乙○○（下稱被告）於偵查及
    審理時坦承不諱，告訴人丙○○遭詐騙之情節，亦經告訴人丙
    ○○於警詢時指述甚詳（見偵卷第21至29頁），並有桃園市政
    府警察局龜山分局大埔派出所受理各類案件紀錄表、受（處
    ）理案件證明單、內政部警政署反詐騙諮詢專線紀錄表、受
    理詐騙帳戶通報警示簡便格式表、金融機構聯防機制通報單
    、刑案紀錄表、告訴人提供之匯款明細、虛偽之臺灣臺北地
    方法院檢察署分案申請書及臺北地檢署執行科收據影本、台
    新銀行帳戶之帳戶個資檢視、交易明細、台北富邦商業銀行
    股份有限公司市政分行110年11月3日市政字第1101000030號
    函檢附富邦銀行帳戶基本資料及交易明細、台新國際商業銀
    行111年5月20日台新作文字第11115956號函及檢附台新銀行
    帳戶交易明細、取款憑條影本、富邦銀行帳戶交易明細及提
    存款交易憑條影本在卷可稽（見偵卷第31至45頁、第49至57
    頁、第63至86頁、第135至139頁，原審卷第41至46頁、第49
    至55頁），足認被告所為任意性自白與事實相符，堪以採信
    ，本案事證業已明確，被告犯行洵堪認定，應依法論科。
二、論罪科刑之理由
　㈠被告參與3人以上所組成之本案詐欺集團，提供台新銀行帳戶
    ，作為收取本案詐欺集團成員詐騙告訴人所得款項之工具，
    並擔任車手，以臨櫃或金融卡提領之方式分筆提現，或將詐
    得贓款轉帳至富邦銀行帳戶後，再分數筆取款，並將取得贓
    款轉交上手層轉繳回本案詐欺集團，客觀上已切斷資金與詐
    欺犯罪之關聯性，致生掩飾特定犯罪所得去向、所在之結果
    ，而製造金流斷點，其主觀上亦有隱匿詐欺犯罪所得，以逃
    避國家追訴或處罰之意甚明，與洗錢防制法第14條第1項規
    定之一般洗錢罪之要件相合。核被告所為，係犯洗錢防制法
    第14條第1項之一般洗錢罪及刑法第339條之4第1項第2款之3
    人以上共同詐欺取財罪。本案詐欺集團成員固以冒用公務員
    名義之方式遂行本案詐欺犯罪，惟被告於原審審理時否認知
    悉本案詐欺集團成員實際使用之詐騙手法（見原審卷第96至
    97頁），卷內亦無證據證明被告對此已屬明知或可得而知，
    自無從論以該加重要件，附此敘明。
　㈡被告以自己犯罪之意思，提供台新銀行帳戶帳號以收取詐得
    款項，並負責取款、轉交上手，以此方式與本案詐欺集團成
    員在合同意思範圍內，相互分擔實行犯罪行為之一部，即與
    對告訴人實施詐術之本案詐欺集團成員間，有犯意聯絡及行
    為分擔，應論以共同正犯。
　㈢被告主觀上出於共同獲取詐欺所得、掩飾詐欺贓款去向之單
    一目的，多次轉帳、提領告訴人匯入款項之行為，時間密接
    ，各行為間獨立性薄弱，且侵害同一財產法益，依一般社會
    健全觀念，難以強行分開，應視為數個舉動之接續施行，合
    為包括之一行為予以評價較為合理，屬接續犯，僅論一罪。
    又被告以一行為同時觸犯一般洗錢罪及3人以上共同詐欺取
    財罪，為想像競合犯，依刑法第55條規定，應從一重之3人
    以上共同詐欺取財罪處斷。
　㈣想像競合犯之處斷刑，本質上係「刑之合併」。其所謂從一
    重處斷，乃將想像競合犯組成之評價上數罪，合併為科刑一
    罪，其所對應之刑罰，亦合併其評價上數罪之數法定刑，而
    為一個處斷刑。易言之，想像競合犯侵害數法益者皆成立犯
    罪，論罪時必須輕、重罪併舉論述，同時宣告所犯各罪名，
    包括各罪有無加重、減免其刑之情形，亦應說明論列，量刑
    時併衡酌輕罪部分量刑事由，評價始為充足，然後依刑法第
    55條前段規定「從一重處斷」，非謂對於其餘各罪可置而不
    論。因此，法院決定處斷刑時，雖以其中最重罪名之法定刑
    ，做為裁量之準據，惟於裁量其輕重時，仍應將輕罪合併評
    價在內（最高法院108年度台上字第4405、4408號判決意旨
    參照）。被告於偵查及審理時就其所犯一般洗錢罪自白不諱
    ，該罪名雖為想像競合犯中之輕罪，依前揭判決意旨，仍應
    列予說明，並於決定處斷刑時，以3人以上共同詐欺取財罪
    之法定刑作為裁量之準據，併予審酌上開減刑事由。
  ㈤上訴駁回之理由
　　原審認被告之犯行事證明確，適用刑事訴訟法第273條之1第
    1項、第299條第1項前段、洗錢防制法第14條第1項、第16條
    第2項、刑法第11條前段、第28條、第339條之4第1項第2款
    、第55條、第38條之1第1項前段、第3項、刑法施行法第1條
    之1第1項等規定，並以行為人之責任為基礎，審酌被告正值
    青年，欠缺尊重他人財產權與法治觀念，不循合法、正當途
    徑賺取錢財，圖一己私利，參與本案詐欺集團，提供個人金
    融帳戶、擔任領取贓款之車手，利用集團間之多人分工遂行
    犯罪模式，獲取不法利得，且刻意製造金錢流向之斷點，使
    檢警機關難以往上追緝，本案詐欺集團上游人物得以繼續逍
    遙法外，亦無從追蹤金流，造成告訴人受有高達新臺幣（下
    同）295萬元之鉅額財產損害且難以追回，破壞人際間信賴
    關係、社會治安與金融秩序，助長詐騙集團之猖獗與興盛，
    誠值非難，並考量被告於整體詐欺集團犯罪中擔任提供帳戶
    、取款車手之末端角色，尚無具體事證顯示其係本案詐欺集
    團之上游成員或主要獲利者，較指揮、分配任務及親為誆騙
    、施詐者之共犯而言，非處於詐欺犯罪組織之核心地位，兼
    衡被告之前案素行（見原審卷第25至27頁），犯後坦認全部
    犯行，表示有調解意願，惜因告訴人終未到場而無從為之，
    被告迄本案辯論終結時仍未彌補告訴人任何損失，暨被告自
    陳國中畢業、入監前在工地工作，經濟狀況勉持、無需其扶
    養或照顧之人、健康狀況良好（見原審卷第101頁），及告
    訴人之意見（見原審卷第67至68頁）等一切情狀，量處有期
    徒刑2年4月，並敘明沒收之理由（詳見後述沒收部分）， 
    經核其認事用法均無違誤，量刑亦屬妥適，並無過重或失輕
    之情事，被告上訴意旨雖稱其有意與告訴人和解，請求從輕
    量刑等語，然告訴人經本院傳喚均未到庭，是被告迄本案辯
    論終結時仍未彌補告訴人任何損失，其上訴為無理由，應予
    駁回。　
三、沒收部分
　　被告因本案犯行取得1,000元之報酬，業據其於原審審理時
    供承明確（見原審卷第100頁），核屬其本案犯罪所得，未
    扣案，依刑法第38條之1第1項前段、第3項規定，應宣告沒
    收，於全部或一部不能沒收或不宜執行沒收時，追徵其價額
    。至於被告所有且供其用以和本案詐欺集團成員聯繫之蘋果
    廠牌iPhone6S型號手機1支，因其所涉另案詐欺案件，經扣
    押在案，臺灣南投地方法院並已為沒收宣告（見原審卷第29
    至33頁），為免重複沒收對被告產生重複剝奪之不利益，不
    予宣告沒收。
據上論結，應依刑事訴訟法第368條，判決如主文。
本案經檢察官馬鴻驊提起公訴，檢察官甲○○到庭執行職務。
中　　華　　民　　國　　111 　年　　11　　月　　8 　　日
            刑事第十一庭　  審判長法　官　張意聰
                                  法　官　周瑞芬
                                  法　官　陳慧珊
以上正本證明與原本無異。
如不服本判決應於收受送達後二十日內向本院提出上訴書狀，其
未敘述上訴理由者，並得於提起上訴後二十日內向本院補提理由
書（均須按他造當事人之人數附繕本）「切勿逕送上級法院」。
因疫情而遲誤不變期間，得向法院聲請回復原狀。

                                  書記官  李淑芬 
中　　華　　民　　國　　111 　年　　11　　月　　8 　　日
【附錄本案論罪科刑法條】
洗錢防制法第14條第1項：
有第二條各款所列洗錢行為者，處七年以下有期徒刑，併科新臺
幣五百萬元以下罰金。
刑法第339條之4第1項第2款：
犯第三百三十九條詐欺罪而有下列情形之一者，處一年以上七年
以下有期徒刑，得併科一百萬元以下罰金：
三人以上共同犯之。
　　　　
附表：
編號 匯款時間 匯款金額 轉帳時間 轉入帳戶 轉帳金額 提款時間 提款地點 提款帳戶 提款金額 1 110年6月9日上午10時1分許 65萬8,000元    110年6月9日上午10時41分許 臺中市○區○○○道0段000號（台新銀行臺中分行） 台新銀行帳戶 55萬元       110年6月9日上午11時許 臺中市○區○○路0段000號（全家便利商店鑫華門市）  10萬元       110年6月9日上午11時3分許   8,000元 2 110年6月9日上午11時54分許 89萬2,000元 110年6月9日中午12時3分許 富邦銀行帳戶 89萬2,000元 110年6月9日中午12時47分許 臺中市○區○○○路0段000號（台北富邦銀行臺中分行） 富邦銀行帳戶 80萬元       110年6月9日下午1時11分許 不詳   8萬2,000元       110年6月9日下午5時26分許   9,000元 3 110年6月10日上午7時27分許 53萬7,000元    110年6月10日上午9時36分許 臺中市○○區○○路0段000號（台新銀行文心分行） 台新銀行帳戶 40萬元       110年6月10日上午10時1分許 臺中市○○區○○路000號（全家便利商店圓滿門市）  12萬元 4 110年6月10日下午1時16分許 86萬3,000元 110年6月10日下午1時27分許 富邦銀行帳戶 86萬3,000元 110年6月10日下午2時56分許 臺中市○區○○○道0段000號（台北富邦銀行中港分行） 富邦銀行帳戶 75萬元    110年6月10日下午1時34分許  7,000元 110年6月10日下午3時38分許 不詳  10萬元       110年6月10日下午3時40分許   2萬元       110年6月10日晚間6時17分許 臺中市○○區○○路000號（全家便利商店福滿門市） 台新銀行帳戶 1萬元